【裁判字號】    98,交聲,839
【裁判日期】    980331
【裁判案由】    聲明異議
【裁判全文】
臺灣臺中地方法院交通事件裁定         98年度交聲字第839號
原處分機關  交通部公路總局臺中區監理所
異  議  人
即受處分人  甲○○
上列受處分人因違反道路交通管理處罰條例案件，對於交通部公
路總局臺中區監理所中華民國98年2月24 日所為之處分（原處分
案號：中監違字第裁60-ZHC078904號）聲明異議，本院裁定如下
：
    主  文
異議駁回。
    理  由
一、原處分機關處分意旨略以：異議人即受處分人甲○○駕駛車
    牌號碼QX-4331 號自用小客車，於民國97年12月30日13時52
    分許，在國道三號高速公路南下347 公里處，因「限速110
    公里，經雷達（射）測定行車速度為122 公里，超速12公里
    」違規，經國道公路警察局第八警察隊依違反道路交通管理
    處罰條例第33條第1 項規定舉發。嗣受處分人於期限內到案
    提出申訴，經警方函覆後仍不符，原處分機關遂於98年2 月
    24日以中監違字第裁60-ZHC078904號裁決書裁處罰鍰新臺幣
    （下同）3,000 元，並依同條例第63條記違規點數1 點，逾
    期則依裁決書處罰主文規定裁處。交通執法人員依道路交通
    管理處罰條例第33條規定舉發，並無不當之處，本案原處分
    機關依法裁處，應無不合等語。
二、聲明異議意旨略以：受處分人因當時車上3 歲兒子急於上廁
    所，因幼童無法忍耐太久，急忙趕至最近之休息站，才會依
    速限110 公里加官寬限值10公里行駛，因不敢違規怕被照相
    ，所以車上時速表未超過120 公里，若真要超速行駛絕不會
    只超過寬限值2 公里。又國道警察所提供「前有測速照相」
    標示牌之地點（346.5 公里）為一凹處，依駕駛者之視線角
    度必會被樹擋住而看不見標示牌，顯然警察有故意不讓駕駛
    人看見之行為，且所提供之標示牌照片，並無拍攝之日期、
    時間，亦可能該標示牌是事後補立的等語。
三、按汽車行駛於高速公路，不遵使用限制、禁止、行車管制及
    管理事項之管制規則而有行車速度超過規定之最高速限，處
    汽車駕駛人3,000 元以上6.000 元以下罰鍰，並記違規點數
    1 點，道路交通管理處罰條例第33條第1 項第1 款、第63條
    第1 項第1 款分別定有明文。次按對於汽車駕駛人有行車速
    度超過規定之最高速限或低於規定之最低速限違規行為予以
    逕行舉發，採用固定或非固定式科學儀器取得證據資料證明
    者，於一般道路須至少於100 公尺前，於高速公路、快速公
    路須至少於300 公尺前，明顯標示之，道路交通管理處罰條
    例第七條之二第2 項第9 款、第3 項亦定有明文；衡其立法
    用意，不外表明科處違規人行政裁罰之終極目的，乃在敦促
    駕駛人依行車速限駕駛，是以科學儀器採證，應由主管機關
    在明顯處告示，用以提醒駕駛人依道路限速行駛，以期在駕
    駛人避免受罰之心理下，達到依行車速限駕駛進而維護行車
    安全之最大效益，尚非謂如有違反，駕駛人超速行駛之違規
    行為即應不罰，其理至明（臺灣高等法院臺中分院96年度交
    抗字第914 號、97年度交抗字第1248號裁定意旨參照）。換
    言之，駕駛人在一般道路、高速公路或快速道路依照規定速
    限行駛之義務，本不因警察機關有無在裝設測速儀器前方道
    路之明顯處豎立明顯標示而有差別，駕駛人亦不能僅因其在
    通過裝有測速儀器之路段前，並未察覺任何明顯之告示牌或
    警告標誌，即可遽謂其並無超速而免於受罰。
四、經查：
  (一)受處分人甲○○駕駛車牌號碼QX-4331 號自用小客車，於97
    年12月30日13時52分許，在國道三號高速公路南下347 公里
    處，因「限速110 公里，經雷達（射）測定行車速度為122
    公里，超速12公里」違規，經國道公路警察局第八警察隊依
    違反道路交通管理處罰條例第33條第1 項規定，以公警局交
    字第ZHC078904 號舉發違反道路交通管理事件通知單逕行舉
    發等情，有內政部警政署國道公路警察局上開通知單1 份及
    採證照片1 張在卷可稽。又本件受處分人於前揭違規時間、
    地點經雷射測速儀採證違規超速，係以紅外線十字瞄準點瞄
    準被測之單一車輛後，車輛逾所設定攝取速度，系統即攝取
    車輛之影像並顯示其牌照，該雷射測速照相系統其廠牌型號
    為LTI-ULTRA LYTE COMPACT（器號UX091110），並通過經濟
    部標準檢驗局於97年12月9 日檢定合格（檢定合格單號碼：
    M0GB0000000 號），檢定合格有效期限至98年12月31日止乙
    節，有內政部警政署國道公路警察局第八警察隊98年2 月13
    日公警八交字第0980870282號函暨檢附經濟部標準檢驗局雷
    達測速儀檢定合格證書1 紙附卷可參，足見該雷達測速儀在
    本件舉發時尚在檢定合格期間，且本件舉發員警係依精準之
    科學儀器測速逕行舉發，其正確性應值得信賴，是受處分人
    確有於上開時、地，未遵從速限而駕車超速之違規事實，足
    堪認定。
  (二)雖受處分人另以標示牌設置不當為由置辯，惟依上開內政部
    警政署國道公路警察局第八警察隊函所檢附之告示牌照片所
    示，於國道三號高速公路南下346.5 公里處，已有豎立「前
    有測速照相」之警示標示牌，且觀之該警示標示牌豎立地點
    之照片所示，該警告標示牌係豎立在南下346.5 公里之凹處
    外圍，明顯可見，並無遭樹木或其他物所遮蔽，有該照片在
    卷可憑，足徵該警示標示牌確係在測速地點前500 公尺前所
    設立，並於適當之位置豎立無訛；況相關道路交通安全法規
    係基於社會大眾用路之安全及避免發生事故等目的而訂定，
    屬社會大眾用路之基本依據，汽車駕駛人於駕駛車輛時本即
    具有遵守相關規定以保障自身及他人行之安全之義務，前揭
    告示牌之設置，其作用在於提醒汽車駕駛人注意行車速限，
    縱未於測速地點前300 公尺設立警示告示牌，汽車駕駛人仍
    應依速限行駛，受處分人執此據為聲明異議之理由而認應撤
    銷原處分，亦顯屬無據，附此敘明。
五、綜上所述，本件受處分人既有於上揭時、地，駕車而有超速
    行駛之違規行為事實，則原處分機關依前揭道路交通管理處
    罰條例第33條第1 項第1 款、第63條第1 項第1 款之規定，
    裁處3,000 元罰鍰，並記違規點數1 點，並無違誤，是本件
    受處分人之聲明異議為無理由，應予駁回。
據上論斷，應依道路交通管理處罰條例第87條第2 項，道路交通
案件處理辦法第19條，裁定如主文。
中    華    民    國    98    年    3     月    31    日
                  交通法庭      法  官  陳玉聰
以上正本證明與原本無異。
如不服本裁定，應於送達後5日內，向本院提出抗告狀。（應附
繕本）
                                書記官  王崑煜
中    華    民    國    98    年    3     月    31    日


司法院資訊處製作；財團法人民間司法改革基金會備份。
